臺灣臺中地方法院刑事判決　　　　　　　100年度易字第593號
公　訴　人　臺灣臺中地方法院檢察署檢察官
被　　　告　許庭榮
上列被告因詐欺案件，經檢察官提起公訴（99年度偵字第23741
號、99年度偵緝字第2273號），本院判決如下：
    主    文
許庭榮幫助犯詐欺取財罪，處有期徒刑參月，如易科罰金，以新
台幣壹仟元折算壹日。
    犯罪事實
一、許庭榮為向真實姓名年籍均不詳自稱「阿彬」之成年男子借
    款，且於該自稱「阿彬」之成年男子提出須交付帳戶存摺及
    提款卡（含密碼）等要求時，許庭榮依其為成年人之知識及
    一般社會生活之通常經驗，可預見交付金融機構帳存摺、金
    融卡（含密碼）予不相識之人，極有可能遭人利用作為遂行
    財產犯罪之工具，並可能因此幫助不詳之犯罪集團隱匿真實
    身份，使犯罪難以查緝，竟仍基於縱若取得其所交付之金融
    機構帳戶之人，自行或轉交他人用以供作實施詐欺取財等財
    產性犯罪之被害人匯款帳戶使用，仍不違背其本意之幫助詐
    欺取財之不確定故意，遂於民國99年5月初，在臺中市某便
    利超商附近，將其所有之中國信託商業銀行（下稱中信銀）
    帳號00000-0000000號之帳戶存摺及提款卡(含密碼)等資料
    ，交付予真實姓名年籍均不詳綽號「阿彬」之成年人。嗣該
    成年人取得上開帳戶之帳號資料後，即與其他犯罪集團成員
    共同基於意圖為自己不法所有之犯意聯絡，於99年7月2日以
    電話向王貞乃佯稱係業務合作廠商，要求王貞乃結清貨款，
    致王貞乃陷於錯誤，而分別於99年7月2日、同年月7日各匯
    款新台幣6萬元、12 萬元及6萬元至許庭榮有上開帳戶內。
    因王貞乃發覺有異，報警處理，始查知上情。
二、案經臺中市政府警察局第四分局移送臺灣臺中地方法院檢察
    署檢察官偵查起訴。
    理    由
一、按被告以外之人於審判外之言詞或書面陳述，除法律有規定
    者外，不得作為證據；又被告以外之人於審判外之陳述，雖
    不符前四條之規定，而經當事人於審判程序同意作為證據，
    法院審酌該言詞陳述或書面陳述作成時之情況，認為適當者
    ，亦得為證據。當事人、代理人或辯護人於法院調查證據時
    ，知有第159條第1項不得為證據之情形，而未於言詞辯論終
    結前聲明異議者，視為有前項之同意。刑事訴訟法第159 條
    第1項、第159條之5分別定有明文。本件公訴人及被告許庭
    榮於本院準備程序及審理時，對於被害人王貞乃於警詢陳述
    之證據能力及就後述實體部分所引書證內容，於本院準備程
    序及審理時均不爭執證據能力，猶未對之釋明有何顯不可信
    之情況，且本院審酌該等言詞陳述作成時之情況，為被害人
    就其親身見聞及經驗所為之陳述，且查無任何違反被害人陳
    述任意性之事由存在，堪認為適當，其等之內容，均無不法
    取得或有違法取供之情事，亦均適宜為本案證據，依前開說
    明，就後述實體部分所引之證人證詞及書證內容，自具有證
    據能力。
二、訊據被告固不否認有將其所有中信銀行帳戶之存摺及提款卡
    （含密碼）交付予真實姓名年籍不詳綽號「阿彬」之成年男
    子，雖辯稱係因對方表示為了日後繳納利息之用，方依其指
    示將帳戶存摺及提款卡（含密碼）等資料一併交付，且事後
    亦陸續支付5、6次利息云云。被告雖以上揭情詞置辯，然查
    ：
(一)觀諸被告上開帳戶內並無任何被告曾按期存入800元現金供
    作支付利息之存款紀錄，有中國信託商業銀行股份有限公司
    99年8月3日中信銀字第09922271208640號函檢附之歷史交易
    查詢報表在卷可參(見警一卷p21、31-32)，被告雖復辯稱利
    息支付一事，事後係古正東表示由伊代收即可，遂均由古東
    正收受云云，然依證人古東正於本院審理時亦已具結證稱：
    伊確實曾向在遊藝場機台認識之阿彬提起朋友欠錢，能否出
    借，並在河南路7-11前介紹渠等認識，但之後均由他們自己
    談，被告有無繳利息，伊並不知道等語（見本院卷p74反面
    -75），且被告復未能提出古東正曾收受伊所交付之利息等
    證據，而按今日一般人至銀行開設帳戶並非難事，如非供犯
    罪之非法使用，衡情自無置自己名義帳戶不用，而取得他人
    帳戶使用之必要。倘若借款人為方便日後利息之收取，大可
    提供個人帳戶號碼供被告直接匯款清償即可，又何需藉由被
    告交付帳戶存摺及提款卡之方式收取利息之必要？被告上開
    說詞，是否可採，實非無疑。
(二)再佐以，被告亦坦承交付上開帳戶資料予阿彬之同時，確實
    取得對方交付之現金1萬元等情，而衡諸金融存款帳戶事關
    存戶個人財產權益之保障，除非本人或與本人親密關係者，
    難認有何理由可自由流通使用該存摺，而一般人均有妥為保
    管防阻他人任意使用之認識，縱因特殊情況偶有交他人使用
    之需，亦必然深入瞭解用途再行提供以使用，方符常情；且
    存摺、提款卡等有關個人財產、身分之物品，其本身並無任
    何交易之價值，且倘若淪落不明人士手中，更極易被利用為
    與財產犯罪有關之犯罪工具；是無正當理由，將帳戶提供他
    人使用，客觀上足可預見其目的，係欲以該金融帳戶供作犯
    罪出入之帳戶或其他不法目的，否則應無隱匿自己名義帳戶
    而購買他人金融帳戶使用之必要。且利用電話、報紙或電腦
    之方式詐欺取財之犯罪類型層出不窮，該等犯罪多數均係利
    用人頭帳戶作為出入帳戶，並經媒體廣為披載，此應為一般
    人本於一般認知能力所易於意會者，凡對社會動態尚非全然
    不予關注者均能知曉。然被告許庭榮於本件行為時，已年近
    47歲之成年人，已有相當之社會工作及生活經驗，其並非年
    幼無知或與社會隔絕而無常識之人，對於現今犯罪集團經常
    誘使一般民眾提供金融機構帳戶等資料，做為詐騙等犯罪之
    不法用途使用一節應有所悉。
(三)從而，本件被告迄今對於阿彬之真實姓名及聯絡方式，均毫
    無所悉，則對於阿彬僅以方便日後繳納利息之說詞下，即率
    爾交付上開帳戶存摺及提款卡（含密碼），以換取阿彬交付
    之現金1萬元之際，被告縱使並不確知取得其帳戶資料之人
    係以何種方法於何時地為詐欺取財之具體內容，惟對於其所
    交付之上開中信銀帳戶存摺及提款卡（含密碼）等資料，將
    遭人作為詐欺取財犯行所得財物匯入及提領之工具使用，應
    有認識，且可預見其發生，竟仍為之，以致自己完全無法瞭
    解、控制其所有中信銀帳戶存款及提款卡等資料之使用方法
    及流向，被告應具有縱有人利用上開中信銀帳戶資料實施詐
    欺取財或其他犯罪之用，亦不違背其本意之幫助意思，而將
    帳戶交付他人，被告有幫助犯罪之不確定故意存在，應堪認
    定。
(四)綜上所述，被告將上開中信銀帳戶之存摺、提款卡等資料交
    付真實姓名年籍均不詳之「阿彬」成年男子，供借款之用，
    因此提供「阿彬」自行或轉交予真實姓名年籍不詳之成年人
    所組詐欺集團，幫助其等遂行詐欺取財犯行，事證明確，被
    告上揭所辯，顯無足採信，其犯行堪以認定，應予依法論科
    。
三、論罪量刑之理由：
(一)按刑法上之幫助犯，係對於犯罪與正犯有共同之認識，而以
    幫助之意思，對於正犯資以助力，而未參與實施犯罪之行為
    者而言，最高法院著有49年度臺上字第77號判例可資參照。
    是以，如未參與實施犯罪構成要件之行為，且係出於幫助之
    意思提供助力，即屬幫助犯，而非共同正犯。查前揭真實姓
    名年籍均不詳佯稱係被害人王貞乃之業務合作廠商之成年人
    及所屬之詐欺犯罪集團成年成員，以上開中信銀帳戶存摺、
    提款卡(含密碼)，作為向被害人王貞乃行騙後匯款之用，核
    其等所為係犯刑法第339條第1項詐欺取財罪，而被告雖將上
    開中信銀帳戶之存摺、提款卡(含密碼)交予阿彬或由阿彬轉
    交予不詳詐欺集團使用，然未見被告有何參與詐欺被害人王
    貞乃之行為或於事後分得詐騙款項之積極證據，是被告上開
    帳戶之存摺、提款卡雖遭詐欺集團作為遭詐欺取財之被害人
    匯款指定帳戶之用，惟被告交付上開帳戶資料予阿彬之行為
    ，屬詐欺取財構成要件以外之行為，且在無證據證明被告係
    以正犯之犯意參與犯罪之情形下，應認其所為係幫助犯而非
    正犯。是核被告所為，係犯刑法第30條第1項前段、刑法第
    339條第1項之幫助詐欺取財罪。被告幫助他人犯詐欺取財罪
    ，為幫助犯，應依刑法第30條第2項規定按正犯之刑減輕之
    。
(二)爰審酌被告任意交付其所有中信銀帳戶資料，導致遭詐騙集
    團成員使用，助長詐騙集團財產犯罪之風氣，紊亂社會正常
    交易秩序，造成社會互信受損，並使不法之徒藉此輕易詐取
    財物，且使警察機關追查真正幕後詐欺取財正犯憑添困擾、
    助長犯罪，所造成之危害非輕，及其犯罪之動機、目的、生
    活狀況、犯罪後之態度等一切情狀，量處如主文所示之刑，
    並諭知易科罰金之折算標準。
據上論斷，應依刑事訴訟法第299條第1項前段，刑法第30條第1
項、第2項、第339條第1項、第41條第1項前段，刑法施行法第1
條之1第1項、第2項前段，判決如主文。
本案經檢察官吳錦龍到庭執行職務
中    華    民    國   100    年    9     月    30    日
                  刑事第九庭   審判長法  官  林靜芬
                                     法  官  蔡岱霖
                                     法  官  柯志民
以上正本證明與原本無異。
如不服本判決應於收受送達後10日內向本院提出上訴書狀，並應
敘述具體理由；其未敘述上訴理由者，應於上訴期間屆滿後20日
內向本院補提理由書（均須按他造當事人之人數附繕本）「切勿
逕送上級法院」。
                                     書記官  黃雅青
中    華    民    國   100    年    9     月    30    日